【裁判字號】    99,易,148
【裁判日期】    990524
【裁判案由】    毀損等
【裁判全文】
臺灣花蓮地方法院刑事判決               99年度易字第148號
公  訴  人  臺灣花蓮地方法院檢察署檢察官
被      告  乙○○
            甲○○
上列被告因毀損等案件，經檢察官提起公訴（98年度偵字第3951
號、99年度偵字第1514號），本院判決如下：
    主  文
乙○○、甲○○共同犯公然侮辱罪，各處拘役貳拾日，如易科罰
金，均以新臺幣壹仟元折算壹日。
乙○○被訴毀損部分，無罪。
    事  實
一、乙○○係花蓮縣花蓮市○○街8 號「海傳民宿」負責人，與
    同址3 樓經營套房出租之丙○○迭有衝突，而有積怨。民國
    98年8月10日16 時許，乙○○與其員工甲○○因不滿丙○○
    將腳踏車停放在「海傳民宿」前，竟共同基於公然侮辱之犯
    意聯絡，在花蓮縣花蓮市○○街8 號海傳民宿前之不特定多
    數人得共見共聞之處所，乙○○以「你是肖人」、「什麼鳥
    東西啊！幹，聽過臭雞巴嗎，就是你這種人」、「幹！奇怪
    ，臭雞歪，每天來到那邊找罵挨。」；甲○○以「什麼叫無
    恥啊你」、「惡人先告狀，就是像你這種敗類」、「這個真
    的要送到玉里了」等客觀上足以貶損侮辱他人之詞辱罵丙○○，貶損丙○○之人格及社會評價。
二、案經丙○○告訴暨花蓮縣警察局花蓮分局報告臺灣花蓮地方
    法院檢察署檢察官偵查起訴。
    理  由
壹、證據能力部分：
一、按被告以外之人於審判外之言詞或書面陳述，除法律有規定
    者外，不得作為證據，刑事訴訟法第159條第1項定有明文。
    又刑事訴訟法第159條之5規定：「被告以外之人於審判外之
    陳述，雖不符前四條之規定，而經當事人於審判程序同意作
    為證據，法院審酌該言詞陳述或書面陳述作成時之情況，認
    為適當者，亦得為證據。當事人、代理人或辯護人於法院調
    查證據時，知有第159條第1項不得為證據之情形，而未於言
    詞辯論終結前聲明異議者，視為有前項之同意。」。查被告
    對於告訴人丙○○於警詢、偵查中之陳述及現場照片為本案
    證據之證據能力均未予爭執，且未於言詞辯論終結前聲明異
    議，本院審酌該告訴人之陳述，並無不法取供而顯不可信之
    情況；而現場相片非供述證據，無傳聞法則之適用，與本案
    具有關聯性；應均具有證據能力。
二、另告訴人所提出案發現場所為錄音之錄音光碟，係告訴人預
    料將與被告發生衝突而錄下對話內容，其目的尚非不法；上
    開錄音光碟之錄音經台灣花蓮地方法院檢察署及本院依職權
    勘驗內容相符，製有勘驗筆錄附卷可參。而被告確有如勘驗
    筆錄所載錄音內容之侮辱言詞，已據被告坦承在卷，足見該
    錄音內容係屬真實，並無變造之情；又上開錄音係錄音後轉
    錄於光碟，且經勘驗屬實，是該錄音光碟及勘驗筆錄應均有
    證據能力。被告抗辯告訴人僅擷取對被告不利內容部分，有
    變造之嫌云云，然被告既確有如勘驗筆錄所載侮辱言詞，就
    關於被告錄音部分，並無變造之情形，被告辯稱錄音光碟有
    變造，無證據能力云云，尚無可採。
貳、實體有罪部分（公然侮辱部分）：
一、認定犯罪事實之證據及理由：
  (一)查被告乙○○、甲○○於98年8月10日16 時許，在花蓮縣花
    蓮市○○街8 號海傳民宿前，乙○○以「你是肖人」、「什
    麼鳥東西啊！幹，聽過臭雞巴嗎，就是你這種人」、「幹！
    奇怪，臭雞歪，每天來到那邊找罵挨。」；甲○○以「什麼
    叫無恥啊你」、「惡人先告狀，就是像你這種敗類」、「這
    個真的要送到玉里了」等言詞漫罵丙○○之事實，業據被告
    乙○○、甲○○坦承不諱，並有告訴人所提出之錄音光碟及
    本院、台灣花蓮地方法院檢察署勘驗錄音光碟之勘驗筆錄在
    卷可稽，堪認屬實。
  (二)被告乙○○雖辯稱係因受告訴人經常性辱罵，為告訴人所激
    怒，始與告訴人對罵，不是辱罵告訴人云云。然查，依告訴
    人所提當場錄音之錄音內容，並未有告訴人辱罵被告乙○○
    之情形，被告乙○○辯稱係對罵，已屬無據。又縱告訴人有
    與被告對罵或被告係被告訴人所激怒之情形，亦不能解免被
    告公然侮辱之罪責，被告乙○○上開所辯，自不能為其有利
    之認定。
  (三)按被告乙○○、甲○○係以謾罵之意，在公眾得以共見共聞
    之下，以「你是肖人」、「什麼鳥東西啊！幹，聽過臭雞巴
    嗎，就是你這種人」、「幹！奇怪，臭雞歪，每天來到那邊
    找罵挨。」、「什麼叫無恥啊你」、「惡人先告狀，就是像
    你這種敗類」、「這個真的要送到玉里了」等客觀上足以貶
    損侮辱他人人格之詞辱罵告訴人，已足使他人在心理上有感
    受難堪或不快之情，被告2 人公然侮辱之事證明確，犯行洵
    堪認定，均應依法論科。
二、論罪科刑：
    核被告乙○○、甲○○所為，均係犯刑法第309 條之公然侮
    辱罪。被告2 人間就上開犯行，有犯意聯絡及行為分擔，應
    論以共同正犯。爰審酌被告與告訴人間迭有衝突、宿怨，被
    告因告訴人將腳踏車停於民宿前引發衝突而漫罵告訴人之犯
    罪原因、手段，對告訴人所生之損害、並參酌被告之智識程
    度、生活狀況、及犯後坦承犯罪事實等一切情狀，各量處如
    主文所示之刑，並均諭知易科罰金之折算標準，以示懲儆。
參、無罪部分：
一、公訴意旨略以：被告乙○○於98年8月10日15時30 分許，因
    不滿丙○○將腳踏車停放在「海傳民宿」前，竟基於毀損之
    犯意，將該腳踏車丟擲在地，致令不堪使用，因認被告涉犯
    刑法第354條之毀損罪嫌云云。
二、按犯罪事實應依證據認定之，無證據不得認定犯罪事實；不
    能證明被告犯罪者，應諭知無罪之判決；刑事訴訟法第 154
    條第2項及第301條第1 項分別定有明文。次按，認定不利於
    被告之事實，須依積極證據，苟積極證據不足為不利於被告
    事實之認定時，即應為有利於被告之認定，更不必有何有利
    之證據；又事實之認定，應憑證據，如未能發現相當證據，
    或證據不足以證明，自不能以推測或擬制之方法，以為裁判
    基礎；而刑事訴訟法上所謂認定犯罪事實之積極證據，係指
    適合於被告犯罪事實之認定之積極證據而言，雖不以直接證
    據為限，間接證據亦包括在內；然而無論直接或間接證據，
    其為訴訟上之證明，須於通常一般之人均不致有所懷疑，而
    得確信其為真實之程度者，始得據為有罪之認定，倘其證明
    尚未達到此一程度，而有合理之懷疑存在時，致使無從形成
    有罪之確信，根據「罪證有疑，利於被告」之證據法則，即
    不得遽為不利被告之認定（最高法院30年上字第816 號、29
    年上字第3105號、40年台上字第86號及76年台上字第4986號
    判例意旨參照）。至告訴人之指訴，係以使被告受刑事訴追
    為目的，是以告訴人之指訴為證據方法，除其指訴須無瑕疵
    ，且應有察與事實相符之佐證，始得資為判決之基礎，亦經
    最高法院著有52年台上字第1300號及61年台上字第3099號判
    例可資參照。
三、公訴意旨認被告乙○○涉有上揭毀損犯行，主要係以告訴人
    丙○○之指訴及現場照片為據。訊據被告乙○○固坦承有丟
    擲告訴人所有腳踏車之事實，惟否認有毀損之犯行，辯稱：
    丙○○將腳踏車、垃圾放在我的門口，這種情形是經年累月
    的了，腳踏車本來就不能騎，但她將車鎖住停在我的門口，
    我才將腳踏車移走，並沒有毀損；腳踏車擺在我們門口有兩
    年以上從來沒動過，我是把腳踏車提起來，摔下去也是輪胎
    著地，我認為腳踏車沒有壞，如果真的要去損毀，應該不是
    這樣做等語。
四、經查：
  (一)按刑法上之毀損罪，須毀棄、損壞他人之物或致令不堪用，
    足以生損害於公眾或他人者，始克成立，此觀刑法第354 條
    規定自明。本件被告固有丟擲告訴人腳踏車之事實，而依告
    訴人所提出現場照片顯示，腳踏車雖傾倒在地，惟未見車體
    有何變形、損壞之情形，是從照片無從判斷腳踏車有何損壞
    及致令不堪用之情形。再告訴人於警詢、偵查中均僅泛稱「
    不能騎」，無法具體指出腳踏車不能騎之損壞之處，且於偵
    查中檢察官訊問何處損壞時，告訴人亦稱「我不清楚哪裏壞
    ，就是不能騎。」（見台灣花蓮地方法院檢察署98年度偵字
    第3951號卷98年12月8日偵訊筆錄第2頁），是連告訴人均不
    清楚有何損壞之處，則該腳踏車是否果因被告之行為而有損
    壞或致令不堪用，容有可疑之處。本件告訴人之指述及現場
    照片均不足以證明被告之行為已構成刑法第354 條之毀損罪
    要件。
  (二)再告訴人經營套房出租與被告經營民宿迭有衝突、宿怨，依
    告訴人陳述其已蒐證1個星期（見本院卷第20 頁），併參被
    告陳述告訴人連續數日故意將該腳踏車停放於被告所經營之
    民宿前（見警卷98年8月12日警詢筆錄第2頁）等情，告訴人
    應係故意將腳踏車停於被告之民宿門口，且預見衝突發生而
    蒐證，則告訴人所停放之腳踏車於案發前是否可正常騎用？
    該腳踏車係於本案發生前即不能騎，或確係因被告丟擲後始
    損壞不能騎？均有疑義，且於此均無其他證據足以佐證「不
    能騎」之原因及損壞之處。再本案發生於98年8月10 日，距
    今已有9 個月期間，此時縱勘驗該腳踏車，亦無從認定該腳
    踏車之損壞是否確於98年8月10 日由被告所造成，或於此期
    間因其他外力因素所造成。此外，復無其他積極證據足資證
    明被告有公訴人所指之刑法第354 條之毀損犯行，而無從形
    成被告有罪之心證。
  (三)綜上所述，公訴人提出證據之證明，尚未排除合理之懷疑而
    為被告有罪之確信，揆之前揭判決及判例意旨，尚難以刑法
    之毀損罪相繩。是被告乙○○此部分犯罪尚屬不能證明，自
    應為無罪之諭知。
據上論斷，應依刑事訴訟法第284條之1、第299條第1項前段、第
301 條第1項，刑法第309條第1項、第28條、第41條第1項前段，
刑法施行法第1條之1，判決如主文。
本案經檢察官龔書安到庭執行職務。
中    華    民    國    99    年    5     月    24    日
                  刑事第二庭    法  官  蔡寶樺
以上正本證明與原本無異。
如不服本判決應於收受送達後10日內向本院提出上訴書狀，並應
敘述具體理由。其未敘述上訴理由者，應於上訴期間屆滿後20日
內向本院補提理由書(均須按他造當事人之人數附繕本)「切勿逕
送上級法院」。告訴人或被害人如對於本判決不服者，應具備理
由請求檢察官上訴，其上訴期間之計算係以檢察官收受判決正本
之日期為準。
中    華    民    國    99    年    5     月    25    日
                                書記官
附錄本判決論罪之法律條文：
中華民國刑法第309條：
公然侮辱人者，處拘役或3 百元以下罰金。
以強暴犯前項之罪者，處1 年以下有期徒刑、拘役或5 百元以下
罰金。

司法院資訊處製作；財團法人民間司法改革基金會備份。
